【裁判字號】    98,交易,62
【裁判日期】    981218
【裁判案由】    過失致死
【裁判全文】
臺灣高雄地方法院刑事判決              98年度交易字第62號
公  訴  人  臺灣高雄地方法院檢察署檢察官
被      告  丙○○
選任辯護人  洪士宏律師
            林易玫律師
上列被告因過失致死案件，經檢察官提起公訴（98年度偵字第39
12號），本院判決如下：
    主  文
丙○○犯過失致人於死罪，處有期徒刑伍月，如易科罰金，以新
臺幣壹仟元折算壹日。
    事  實
一、丙○○於民國98年2 月1 日上午9 時55分許，騎乘車牌號碼
    LC-58 號大型重機車搭載妻子陳瓊玉，沿高雄縣內門鄉臺3
    線，由南往北方向行駛於快車道，途經速限60公里之高雄縣
    內門鄉公所前臺3 線399.8 公里處，適有同向右前方之郭武
    雄騎乘車牌號碼XWZ-943 號之重型機車違規自右向左變換車
    道行駛於內側快車道（禁行機車道）上，丙○○本應注意行
    車速度依速限標誌標誌之規定，且機車行駛時應注意車前狀
    況，隨時採取必要之安全措施，而依當時情形天氣晴朗、路
    面乾燥無缺陷亦無障礙物、視距良好，並無不能注意之情事
    ，竟以時速70公里之速度行駛，疏未注意郭武雄之機車變換
    車道，而未予減速避讓，致其機車右前車輪避震器撞及郭武
    雄所騎乘機車左後側車身，郭武雄乃因而人車倒地，受有頭
    胸部外傷及出血性休克等傷害，在送醫途中即不治死亡。而
    丙○○於肇事後，則留在事故現場，主動向前往事故現場處
    理且尚不知肇事者為何人之員警坦承肇事，並願接受裁判。
二、案經郭武雄之妻乙○○○訴由高雄縣政府警察局旗山分局報
    告臺灣高雄地方法院檢察署檢察官及該署據報相驗自動檢舉
    偵查起訴。
    理  由
一、證據能力部分
  (一)按被告以外之人於審判外之陳述，雖不符刑事訴訟法第159
    條之1 至第159 條之4 之規定，而經當事人於審判程序同意
    作為證據，法院審酌該言詞或書面陳述作成時之情況，認為
    適當者，亦得為證據；當事人、代理人或辯護人於法院調查
    證據時，知有同法第159 條第1 項不得為證據之情形，而未
    於言詞辯論終結前聲明異議者，視為有前項之同意，同法第
    159 條之5 已明揭其旨。本案本院用以認定被告犯罪事實存
    否之被告以外之人於審判外之言詞及書面陳述，雖為傳聞證
    據，然經檢察官及被告於本院審判時，均同意作為證據（見
    本院交易卷第55至65頁），另本院審酌其等陳述作成時之情
    況，均無任何不適當之情形，是依上開規定均得作為證據，
    合先敘明。
  (二)次按「法院或檢察官得囑託醫院、學校或其他相當之機關、
    團體為鑑定，或審查他人之鑑定」、「鑑定之經過及其結果
    ，應命鑑定人以言詞或書面報告。」刑事訴訟法第206 條第
    1 項、208 條第1 項前段定有明文。卷附臺灣省高屏澎區車
    輛行車事故鑑定委員會98年4 月24日函所附高屏澎區980249
    案鑑定意見書1 份（見偵卷第50至52頁）、臺灣省車輛行車
    事故覆議鑑定委員會98年9 月28日覆議字第0986203556號函
    1 份（見本院交易卷第19頁），性質上係本院或臺灣高雄地
    方法院檢察署檢察官依上揭刑事訴訟法第208 條之規定囑託
    機關、團體所為之鑑定，而上開鑑定報告，即屬依刑事訴訟
    法第206 條第1 項之規定所出具之書面鑑定報告，該鑑定意
    見書雖係被告以外之人於審判外之陳述，然既已合於同法第
    159 條第1 項規定所稱「法律有規定者」有證據能力之情形
    ，故本院自得採為審酌之證據。
  (三)卷附現場照片24張（見警一卷第26至29頁），係傳達照相當
    時現場情況，而透過照片傳達的情形與現場真實情形，在內
    容上的一致性，透過機械的正確性來加以保障，換言之，照
    片並不存在人對現實情形的知覺、記憶所經常發生的表現錯
    誤，是認照片之性質係非供述證據，並無傳聞法則之適用，
    且於此亦別無證據證明上開蒐證照片有經偽造變造之情形，
    自有證據能力。
二、認定事實之理由
  (一)訊據被告丙○○於本院審理中對其超速行駛肇致本件車禍，
    及因此致被害人郭武雄受有頭胸部外傷及出血性休克等傷害
    ，在送醫途中不治死亡等情已坦承不諱，並有道路交通事故
    現場圖、道路交通事故調查報告表(一)(二)各1 份、現場照片24
    張、高雄縣政府警察局舉發違反道路交通管理事件通知單1
    份在卷可憑（見警一卷第23至29、43頁）。而被害人因車禍
    事件遭受撞擊後，受有頭胸部外傷及出血性休克而於送醫途
    中不治死亡等情，則有卷附高雄地方法院檢察署相驗屍體證
    明書、檢驗報告書各1 份可憑（見相驗卷第24、35至42頁）
    。又按「行車速度，依速限標誌或標線之規定」、「汽車行
    駛時，駕駛人應注意車前狀況及兩車併行之間隔，並隨時採
    取必要之安全措施」，道路交通安全規則第93條第1 項前段
    、第94條第3 項分別定有明文，此為一般汽車駕駛人所應注
    意並確實遵守之事項，且被告為考領有駕駛執照之人，有道
    路交通事故調查報告表(二)附卷可稽，當知所遵守；且依當時
    天候晴朗、日間自然光線、路面舖設柏油、無缺陷或障礙物
    、視距良好，亦有道路交通事故調查報告表(一)在卷可按，並
    無不能注意之情事，被告竟以時速70公里之速度行駛，疏未
    注意車前狀況而採行減速、避讓之措施，因而肇事，使被害
    人當場因撞擊受有頭胸部外傷，進而因出血性休克不治死亡
    ，是被告之駕駛行為確有過失之事實，應可認定。
  (二)次者，「汽車在雙向四車道行駛時，依左列規定行駛：……
    六變換車道時，應讓直行車先行，並注意安全距離。……汽
    車在超過四車道之道路、調撥車道或雙向車道不對稱之道路
    ，除依第1 項各款規定行駛外，並應依道路交通標誌、標線
    、號誌之指示行駛。」、「機器腳踏車行駛之車道及轉彎，
    應依標誌或標線之規定行駛；無標誌或標線者，依左列規定
    行駛：……二在已劃分快慢車道之道路，雙向道路得在最外
    側快車道及慢車道行駛；……。」，道路交通安全規則第98
    條第1 項第6 款、第3 項及第99條第1 項第2 款均定有明文
    。而本件車禍事故發生地點為雙向四車道之道路，雙向禁止
    超車線附標記、快車道或一般車道間車道線無標記、快慢車
    道間有繪設快慢車道分隔線、有路面邊線等情，此有道路交
    通事故現場圖、道路交通事故調查表(一)及事故現場照片在卷
    足徵（見警一卷第23、24、26、27頁）。又被害人郭武雄於
    本件車禍事故發生前，原騎駛機車於慢車道，係變換車道至
    內側快車道上騎駛時，遭被告所騎駛大型重型機車從後撞及
    其所騎駛機車之左後側車身等情，則有證人甲○○於本院審
    理時結證稱：其於事故發生前原本騎駛大型重型機車在外側
    車道，但其前方有1 輛自小客車行駛於該車道，後來在其變
    換車道至內側車道時，看見在上開自小客車前有1 輛被害人
    騎駛之機車突然偏移轉向內側車道，而在被告之機車就從後
    方與被害人之機車發生碰撞等語為證（見本院交易卷第46頁
    ），並有上開道路交通事故現場圖、事故現場照片及高雄縣
    政府警察局旗山分局標示現場散落物相關位置之道路交通事
    故現場圖（見本院審交易卷第16頁）在卷相佐，足認被害人
    郭武雄確係未依上開規定變換車道而騎駛機車於禁行機車道
    上，方招致本件車禍，故就本件交通事故而言，同具有過失
    之情，亦堪認定。
  (三)又刑法上之過失犯，必須危害之發生，與行為人之欠缺注意
    ，具有相當因果關係，始能成立。如係行為人之過失，與被
    害人自己之過失，併合而為危害發生之原因時，雖不能阻卻
    其犯罪責任，但對於被害人之與有過失，究不能置而不論（
    最高法院79年度臺上字第2897號判決意旨足資參照）。查被
    告丙○○及被害人郭武雄分別騎駛前開大型重型機車與重型
    機車，原應注意上揭道路交通安全規定，且於案發時、地並
    無不能注意之情事，詎其等應注意、能注意而疏未注意，進
    而肇致本件交通事故造成被害人郭武雄死亡，是被告之過失
    行為與被害人死亡結果二者間具有相當因果關係，至為灼明
    ，又被害人雖與有過失，然參以前揭說明，仍無解於被告過
    失之責。
  (四)再則，本件肇事責任經送臺灣省高屏澎區車輛行車事故鑑定
    委員會鑑定結果雖認：「一若郭車突然左轉彎，則郭武雄駕
    駛重機車突然變換車道未注意安全距離為肇事原因。丙○○
    駕駛重機車行駛直行閃避不及為肇事因素。二若郭車違規行
    駛於內快車道，則丙○○駕駛大型重機車未注意車前狀況為
    肇事主因。郭武雄駕駛重機車行駛禁行機車道上為肇事次因
    。」等情，有該委員會鑑定意見書乙份在卷足稽（見偵卷第
    51、52頁），然經臺灣省車輛行車事故覆議鑑定委員會以98
    年9 月28日覆議字第0986203556號函覆表示：「本案因肇事
    後一方（郭君）已死亡，其肇事過程不明，僅憑一方（陳君
    ）之詞，故跡證不全，肇事實情不明，本會未便遽予覆議。
    惟依二車撞及受損部位（陳車右前叉、郭車左後側）及肇事
    後遺留二車之刮地痕均呈往右斜研析，以丙○○駕駛大型重
    機車，超速行駛於由後超越前行郭武雄駕駛之重機車時，發
    生肇事之可能性較大。」等語（見本院交易卷第19頁），已
    見該覆議鑑定委員會所認被告超速行駛因而肇事之情，與本
    院認定被告之駕駛行為確有過失之事實相合，洵堪認採。至
    上開臺灣省高屏澎區車輛行車事故鑑定委員會鑑定意見則純
    係依被告單方面指述事發經過，且未將被告超速行駛之因素
    併予考量，自難遽爾憑採。又公訴檢察官雖依被害人郭武雄
    遺屬之請求而主張本件交通事故另有送交交通大學或警察大
    學以鑑定肇事責任之必要，然因本件既已認定被告及被害人
    雙方之肇事責任明確，且被告過失致人於死之事責已明，業
    如前述，當無再行送交其他機關鑑定之必要，併予指明。
  (五)綜上，本件事證明確，被告犯行洵堪認定，應依法論科。
三、論罪、科刑
  (一)核被告丙○○所為，係犯刑法第276 條第1 項之過失致死罪
    。又被告於肇事後在有偵查犯罪職權之機關或公務員僅知悉
    犯罪事實，尚無法確認犯罪人為何人前，留在事故現場，主
    動向前往事故現場處理且尚不知肇事者為何人之員警坦承肇
    事，並願接受裁判等情，有高雄縣政府警察局道路交通事故
    肇事人自首情形紀錄表1 份附卷可考（見警一卷第38頁），
    堪認合乎自首之要件，是依刑法第62條前段規定，減輕其刑
    。
  (二)爰審酌被告丙○○騎駛大型重機車，本應謹慎注意，以維自
    身及其他參與道路交通者之安全，竟因疏未注意車前狀況及
    超速行駛，過失肇事致被害人於死，固有行為失當之處，惟
    念其僅因一時疏於注意而肇事，惡性非重，且於犯後終能坦
    承犯行並表示願賠償被害人遺族所受之損害，態度尚佳，再
    衡諸被害人係未依道路交通安全之相關規定騎駛機車於禁行
    機車道上方招致此禍，顯屬與有過失等一切情狀，量處如主
    文所示之刑，復參酌被告之學歷為國中肄業，經濟狀況小康
    等情（見警詢筆錄受詢問人欄所載），諭知如主文所示之易
    科罰金折算標準。至被告及辯護人固請求就本件宣告刑為緩
    刑之諭知，且被告之前亦未曾因故意犯罪受有期徒刑以上刑
    之宣告，有臺灣高等法院被告前案紀錄表1 份在卷可稽，惟
    本院衡酌被告尚未與被害人之遺族就民事賠償金額達成和解
    及賠償，迄今亦未能取得被害人遺族之諒解等情，尚不宜即
    為緩刑之宣告，是被告及辯護人之上開請求，核無足採，併
    此敘明。
據上論斷，應依刑事訴訟法第284 條之1 、第299 條第1 項前段
，刑法276 條第1 項、第41條第1 項前段、第62條前段，刑法施
行法第1 條之1 ，判決如主文。
本案經檢察官丁○○到庭執行職務。
中    華    民    國    98    年    12    月    18    日
                      交通法庭  法  官  葉文博
以上正本證明與原本無異。
如不服本判決應於收受本判決後10日內向本院提出上訴書狀，並
應敘述具體理由，如未敘述上訴理由者，應於上訴期間屆滿後20
日內補提理由書狀於本院（均須按他造當事人之人數附繕本）「
切勿逕送上級法院」。
中    華    民    國    98    年    12    月    18    日
                                書記官  李柏親
附錄本件判決論罪科刑法條
中華民國刑法第276 條
（過失致死罪）
因過失致人於死者，處2 年以下有期徒刑、拘役或2 千元以下罰
金。
從事業務之人，因業務上之過失犯前項之罪者，處5 年以下有期
徒刑或拘役，得併科3 千元以下罰金。

司法院資訊處製作；財團法人民間司法改革基金會備份。
